【裁判字號】    99,監宣,167
【裁判日期】    990826
【裁判案由】    監護宣告
【裁判全文】
臺灣臺南地方法院民事裁定             99年度監宣字第167號
聲  請  人  甲○○
上列聲請人聲請監護宣告事件，本院裁定如下：
    主    文
宣告乙○○（女，民國○○○年○○月○日生，身分證統一編號
：Ｚ000000000號，住臺南縣永康市○○路二０一巷十
號）為受監護宣告之人。
選定聲請人甲○○（男，民國○○○年○月○日生，身分證統一
編號：Ｚ000000000號，住臺南縣永康市○○路二０一
巷十號）為受監護宣告之人之監護人。
指定丙○○（男，民國○○○年○月○○○日生，身分證統一編
號：Ｚ000000000號，住臺南縣永康市○○路二０一巷
十號）為會同開具財產清冊之人。
聲請費用新臺幣玖仟參佰參拾肆元由受監護宣告之人乙○○負擔
。
    理    由
一、按對於因精神障礙或其他心智缺陷，致不能為意思表示或受
    意思表示，或不能辨識其意思表示之效果者，法院得因本人
    、配偶、四親等內之親屬、最近一年有同居事實之其他親屬
    、檢察官、主管機關或社會福利機構之聲請，為監護之宣告
    ，民法第14條第1項定有明文。次按受監護宣告之人應置監
    護人。法院為監護之宣告時，應依職權就配偶、四親等內之
    親屬、最近一年有同居事實之其他親屬、主管機關、社會福
    利機構或其他適當之人選定一人或數人為監護人，並同時指
    定會同開具財產清冊之人，民法第1110條、第1111條第1項
    亦定有明文。
二、本件聲請意旨略以：聲請人為乙○○（女，民國○○年○○月○
    日生，身分證統一編號：Ｚ000000000號，住臺南縣永康市○○路201巷10號）之配偶。因乙○○在98年12月6日發生車禍
    受傷，致不能為意思表示或受意思表示，或不能辨識其意思
    表示之效果，為此聲請對其為監護宣告。又聲請人甲○○（
    男，47年3月7日生，身分證統一編號：Ｚ000000000號，住臺
    南縣永康市○○路201巷10號）平日與乙○○同住，照顧其
    生活起居，請求選任聲請人擔任其監護人。再者，丙○○（
    男，67年6月22日生，身分證統一編號：Ｚ000000000號，住
    臺南縣永康市○○路201巷10號）為乙○○與前夫所生之子
    ，現已成年，亦與乙○○同住，協助照顧乙○○，請求指定
    丙○○擔任會同開具財產清冊之人等語。
三、經查，聲請人係乙○○之配偶，業據聲請人提出戶籍謄本1
    份在卷可憑，揆諸上開規定，聲請人為宣告乙○○為監護宣
    告之人之聲請人資格，自無欠缺。經查，聲請人主張上情，
    業據其提出財團法人奇美醫院診斷證明書、身心障礙手冊各
    1份為憑。本院審驗乙○○之精神狀況，並依職權函請行政
    院衛生署臺南醫院指派該院精神科黃隆山醫師協助鑑定乙○○之精神狀態，鑑定人黃隆山醫師參與乙○○之精神狀態鑑
    定，認為：「一般醫學檢查，個案意識呈呆滯狀態，對問話
    無法回答，必須靠他人協助，鼻胃管幫忙進食，靠氣管內管
    幫忙呼吸，四肢變形無力，無法自我行動，大小便及個人衛
    生須他人完全協助。精神檢查方面：個案之注意力尚有反應
    ，判斷能力、對人、時、地之定向感、記憶力、計算能力及
    抽象思考能力均有明顯缺失。」鑑定結果說明：「這是一個
    腦病變後遺症的個案，個案現在意識仍欠清，個案自我照顧
    能力呈明顯不足。」鑑定判定：「基於受鑑定人有精神上之
    障礙（其他心智缺陷-植物人）其程度重大，基於上開原因
    ，不能管理處分自己的財產，基於上開原因，回復之可能性
    低，精神障礙（其他心智缺陷）之程度，可為監護宣告，不
    能為意思表示或受意思表示，不能辨識其意思表示之效果。
    」有鑑定書在卷可稽，故聲請人聲請對乙○○為監護宣告為
    有理由，應予准許。
四、次查，聲請人甲○○（男，47年3月7日生，身分證統一編號
    ：Ｚ000000000號，住臺南縣永康市○○路201巷10號）為受
    監護宣告之人乙○○之配偶，有戶籍謄本1份附卷可參，並
    經受監護宣告之人之親屬團體會議推定為受監護宣告之人乙○○之監護人，有聲請人所提出之親屬團體會議推定監護人
    說明書、親屬系統表、親屬會議紀錄、親屬之戶籍謄本在卷
    可稽，又參酌受監護宣告之人乙○○平日與聲請人共同居住
    生活，由聲請人照顧其生活起居等情，業經聲請人陳明在卷
    ，認由聲請人甲○○擔任監護人，最能符合受監護宣告之人
    之最佳利益，爰選定聲請人甲○○為監護人；另丙○○（男
    ，67年6月22日生，身分證統一編號：Ｚ000000000號，住臺
    南縣永康市○○路201巷10號）為受監護宣告之人乙○○與
    前夫所生之子，有其戶籍謄本1份在卷可稽，並經受監護宣
    告之人之親屬團體會議推定為會同開具財產清冊之人，有聲
    請人所提出之親屬團體會議推定監護人說明書、親屬系統表
    、親屬會議紀錄、親屬之戶籍謄本在卷可稽，爰指定丙○○
    為會同開具財產清冊之人。
五、依民事訴訟法第608條第1項、第95條、第87條第1項，裁定
    如主文。
中    華    民    國    99    年    8     月    26    日
                   家事法庭   法  官  鄭  彩  鳳
正本係照原本作成。
如不服本裁定關於選定監護人及指定會同開具財產清冊之人等部
分，應於送達後十日內向本院提出抗告狀，並繳納抗告費新臺幣
1,000元；其餘關於宣告監護之部分，不得抗告。
中    華    民    國    99    年    8     月    26    日
                              書記官  黃  心  怡

司法院資訊處製作；財團法人民間司法改革基金會備份。
